---
title: "Chico Buarque"
output:  
  flexdashboard::flex_dashboard:
    theme: journal
    background: pink
    vertical_layout: scroll
---

Letras
=======================================================================

Row {data-height = 50}
-----------------------------------------------------------------------

### Texto 

**Gráfico 1 ** - Nuvem de Palavras: mostra as palavras mais
recorrentes nas músicas do Chico buarque. As palavras consideradas
são aquelas que tem uma frequência mínima (>5) nos textos, para
não "poluir" a nuvem. 

<n>

**Gráfico 2** - Rede de Associações: mostra as palavras mais
comumente associadas, ou seja, que mais aparecem conjutamente
(antes ou depois) com a palavras "amor". O "amor" foi escolhido
como referência, mas a rede pode ser feita com outras palavras, 
inclusive mais de uma. 

<n>

**Gráfico 3** - % de Polaridades por Música: em análise de texto,
podemos atribuir polaridades (-1, 0, 1) que corresponde 
aos sentimentos "Negativo", "Neutro" e "Positivo", 
respectivamente, às palavras das letras. O gráfico exibido mostra
as porcentagens de cada sentimento nas músicas de 
Chico Buarque, considerando palavra a palavra. 




### % de polaridades por música
```{r}
library(tidyverse)
library(tm)
library(lexiconPT)
library(wordcloud)
library(networkD3)

#----------------------------------------------------------------
# Frequência de Palavras
#----------------------------------------------------------------
load("match.rda")

# Pegando apenas uma letra por música
let <- match %>% 
  dplyr::group_by(song) %>% 
  dplyr::slice(1) %>% 
  dplyr::select(text)

#----------------------------------------------------------------------
# Atribuição de Polaridades
#----------------------------------------------------------------------

# Dicionário de sentimentos do pacote lexiconPT
dic <- lexiconPT::oplexicon_v3.0

pp <- function(song){
  
  cps <- VCorpus(VectorSource(song),
                 readerControl = list(language = "pt"))
  cps <- tm_map(cps, FUN = content_transformer(tolower))
  cps <- tm_map(cps, FUN = removePunctuation)
  cps <- tm_map(cps, FUN = removeNumbers)
  cps <- tm_map(cps, FUN = stripWhitespace)
  cps <- tm_map(cps,
                FUN = removeWords,
                words = stopwords("portuguese"))
  cps <- tm_map(cps,
                FUN = removeWords,
                words = "\t")
  
  dtm <- DocumentTermMatrix(cps)
  inter <- intersect(x = Terms(dtm),
                   y = dic$term) %>% 
  as.data.frame() %>% 
  setNames("term")
  
  lex <- dplyr::left_join(x = inter,
                        y = dic, "term")
  
  pp <- c(prop.table(xtabs(~polarity, lex)))
  
  
  return(pp)  
}

pcs <- plyr::ldply(purrr::map(let$text, pp), matrix, ncol = 3) %>% 
  as.data.frame() %>%  
  setNames(c("neg", "neut", "pos")) 

pcs$neut[21] <- 0
pcs$pos[25] <- 0

pcs <- data.frame(pol = c(pcs$neg, pcs$neut, pcs$pos), 
                  group = as.factor(rep(c(1, 2, 3), each = 36)),
                  mus = unique(match$song)) %>% 
  mutate(mus = str_to_title(as.character(mus)))

# colocar as labels das musicas

p <- pcs %>% arrange(group, mus) %>% 
  mutate(mus = fct_reorder(factor(mus),  pol,  first))%>% 
  ggplot(aes(x = factor(mus), y = pol,
             group = fct_rev(group))) +
  geom_col(aes(fill = group), position = "stack", 
           colour = "tan", size = 0.1) +
  coord_flip() + 
  ylim(0, 1) +
  scale_fill_manual("Sentimento", 
                    values = c("tomato", "grey95", "skyblue"), 
                    labels = c("Negativo", 
                                      "Neutro", 
                                      "Positivo")) +
  labs(y = "Polaridades", x = "")


theme <- theme(
  axis.line = element_line(size = 0.5, colour = "tan"),
  panel.grid.major = element_line(
    colour = "black", size = 0.08, linetype = "dotted"),
  panel.border = element_blank(),
  panel.background = element_blank(),
  strip.background = element_rect(colour = "tan", 
                                  fill = "white", size = 0.6), 
  strip.text = element_text(size = 14),
  axis.title = element_text(size = 14),
  axis.text = element_text(size = 12))

  
pl <- p + theme
plotly::ggplotly(pl)
```


Row
-----------------------------------------------------------------------

### Nuvem de palavras
```{r, fig.height=5}
# Cria o Corpus e limpa 

cps <- VCorpus(VectorSource(let$text),
                 readerControl = list(language = "pt"))
cps <- tm_map(cps, FUN = content_transformer(tolower))
cps <- tm_map(cps, FUN = removePunctuation)
cps <- tm_map(cps, FUN = removeNumbers)
cps <- tm_map(cps, FUN = stripWhitespace)
cps <- tm_map(cps,
                FUN = removeWords,
                words = stopwords("portuguese"))
cps <- tm_map(cps,
                FUN = removeWords,
                words = "\t")

# Cria a matriz de documentos e termos
dtm <- DocumentTermMatrix(cps)

pal <- c("tomato", "skyblue")
wordcloud(cps,
          family = "serif", 
          min.freq = 5,
          max.words = 30,
          colors = pal)
```

### Associação entre palavras 
```{r, results='asis'}
  
# Termos frequentes
tms <- findFreqTerms(dtm, lowfreq = 3)

assoc <- findAssocs(dtm, terms = tms, corlimit = 0.5)

b <- data.frame(pal = "amor", assoc = names(assoc$amor))

# Visualização de associação entre palavras

simpleNetwork(b,
              # opacity = 0.5, 
              linkColour = "skyblue", 
              nodeColour ="tomato", 
              zoom = TRUE, fontSize = 16,
              linkDistance = 70)

```



Acordes
=======================================================================

Column {data-width=350, data-height=700}
-----------------------------------------------------------------------

### Acordes distintos/música
```{r}

da <- match %>% 
  dplyr::mutate(acorde = case_when( # Contribuição do Julio 
    acorde == "Gb" ~ "F#",
    acorde == "C#" ~ "Db",          
    acorde == "G#" ~ "Ab",
    acorde == "A#" ~ "Bb",
    acorde == "D#" ~ "Eb",
    acorde == "E#" ~ "F",
    acorde == "B#" ~ "C",
    TRUE ~ acorde)) 

da_g <- da %>% 
  # Agrupamento por data + acorde + musica
  dplyr::group_by(song, chord) %>% 
  # Mantém os acordes distintos/ano
  dplyr::summarise(distintos = n_distinct(chord)) %>% 
  dplyr::summarise(cont = n()) %>% 
  dplyr::mutate(song_t = stringr::str_to_title(song))

p <- da_g %>% 
  dplyr::mutate(song_t = fct_reorder(song_t, cont)) %>% 
  ggplot(aes(x = cont, y = song_t)) +
  geom_point(colour = "skyblue2", size = 3) +
  labs(x = "Quantidade de acordes distintos", y = "")

pl <- p + theme
plotly::ggplotly(pl)
```

### Densidades de Variáveis Extraídas
```{r}
feature_extraction <- function(da){
  if(!is.null(da)){
    da <- da %>% 
      dplyr::mutate(
        # Acordes menores
        minor = stringr::str_detect(chord, "m") * 1,
        # Acordes com sétima
        seventh = stringr::str_detect(chord, "7") * 1,
        # Acordes com sétima maior 
        seventh_M = stringr::str_detect(chord, "7(M|\\+)" ) * 1,
        # Acordes com sexta 
        sixth = stringr::str_detect(chord, "(6|13)") * 1,
        # Acordes com quinta (?)
        fifth = stringr::str_detect(chord, "5") * 1,
        # Acordes com quinta aumentada (?)
        fifth_aug = stringr::str_detect(chord, "5(#|\\+)") * 1,
        # Acordes com quartas
        fourth = stringr::str_detect(chord, "5(b|-)") * 1,
        # Acordes com nona
        ninth = stringr::str_detect(chord, "(9|2)") * 1,
        # Acordes com baixos variantes 
        bass = stringr::str_extract(chord, pattern = "(?<=/).*")
      )
    return(da)
  }
  
}


db <- da %>% 
  feature_extraction() %>% 
  dplyr::group_by(song) %>% 
  dplyr::summarise(n = n(), 
            minor = sum(minor)/n, 
            seventh = sum(seventh)/n,
            seventh_M = sum(seventh_M)/n, 
            sixth = sum(sixth)/n,
            fifth = sum(fifth)/n,
            fifth_aug = sum(fifth_aug)/n,
            fourth = sum(fourth)/n,
            ninth = sum(ninth)/n)


dt <- db %>% 
  tidyr::gather(group, vars, minor, seventh, 
                seventh_M, sixth, fifth, fifth_aug, 
                fourth, ninth)

library(ggridges)

dt$group <- forcats::lvls_revalue(dt$group,
                                  c("Quinta", "Quinta Aumentada",
                                    "Quarta", "Acordes Menores",
                                    "Nona", "Sétima", "Sétima Maior",
                                    "Sexta"))

dt %>% ggplot(aes(vars, group, fill = group)) +
  geom_density_ridges( alpha = 0.7) +
     scale_fill_cyclical(values = c("tomato", "skyblue2")) +
  guides(fill = FALSE) +
  #xlim(0, 1) +
  labs(x = "Densidades", y = "Variáveis Extraídas") +
  theme
```

Column {data-width=500,  data-height=700}
-----------------------------------------------------------------------

### Texto 

**Gráfico 1 ** - Quantidade de acordes distintos: este gráfico
mostra as quantidades de acordes diferentes, desconsiderando as 
repetições, que aconteceram em cada música considerada aqui. 

<n>

**Gráfico 2** - Densidades de Variáveis Extraídas: com os acordes
em mão, podemos realizar a extração de algumas covariáveis legais.
Os exemplos aqui são de porcentagens de acorde com sétima, quinta,
quarta, nona, acordes menores, entre outros, tudo isso por música. 
o gráfico mostra as densidades destas variáveis. 


<n>

**Gráfico 3** - O Diagrama de Cordas: este gráfico representa
as frequências que cada transição entre os acordes ocorreram
no total de músicas trabalhadas aqui. No caso, considera-se 
apenas a versão "simples" do acorde, ou seja, sem notas 
extras. O diagrama está na ordem do círculo das quintas, 



### Diagrama de cordas 

```{r, results='asis', eval = FALSE}
# Ordenando por círculo das quintas
ordem <- c("G", "D", "A", "E", "B", "F#", 
           "Db", "Ab", "Eb", "Bb", "F", "C")

da$acorde <- factor(da$acorde, levels = ordem)

db <- da %>%
  group_by(song) %>% 
  mutate(acorde_anterior = dplyr::lag(as.character(acorde), 
                                      default = "")) %>% 
  filter(acorde != acorde_anterior)


comp <- data.frame(
  acorde = db$acorde, 
  seq = dplyr::lead(db$acorde)) %>% # Pega o acorde "seguinte"
  dplyr::group_by(acorde, seq) %>%  # Agrupa por cada transição
  dplyr::summarise(contagem = n()) # Conta quantas são as transições


mat_comp <- reshape2::dcast(comp,   # Arranja em do tipo matriz quadrada
                            acorde ~ seq, value.var = "contagem") 
mm <- as.matrix(mat_comp[ ,c(-1, -14)]) # Converte o df em matriz (exigência do pacote)
mm[is.na(mm)] <- 0 # Substitui na por 0 (exigência do pacote)
dimnames(mm) <- list(acorde = unique(mat_comp$acorde),
                     seq = unique(mat_comp$acorde))

# Constrói o diagrama interativo
w <- chorddiag::chorddiag(mm, showTicks = FALSE,
                          palette = "Reds")
```
<center>
<iframe src="web.html" width=100% height = 550 frameborder="0" scrolling="no" marginheight="0" marginwidth="0"> </iframe>



Spotify
=======================================================================


Column {data-width=415, data-height=50}
-----------------------------------------------------------------------

### Gráficos sobre Dançabilidade

```{r, fig.height=7, fig.width=10}
p1 <- match %>% 
  ggplot(aes(danceability, energy)) +
  geom_point(colour = "tomato") +
  geom_smooth(method  = "lm", colour = "skyblue") + 
  labs(x = "Dançabilidade", y = "Energia") +
  theme


p2 <- match %>% 
  ggplot(aes(danceability, loudness)) +
  geom_point(colour = "tomato") +
  geom_smooth(method  = "lm", colour = "skyblue") +
  labs(x = "Dançabilidade", y = "Sonoridade") +
  theme


p3 <- match %>% 
  ggplot(aes(danceability, speechiness)) +
  geom_point(colour = "tomato") +
  geom_smooth(method  = "lm", colour = "skyblue") + 
  labs(x = "Dançabilidade", y = "Fala") +
  theme


p4 <- match %>% 
  ggplot(aes(danceability, liveness)) +
  geom_point(colour = "tomato") +
  geom_smooth(method  = "lm", colour = "skyblue") + 
  labs(x = "Dançabilidade", y = "Vivacidade") +
  theme


p5 <- match %>% 
  ggplot(aes(danceability, duration_ms)) +
  geom_point(colour = "tomato") +
  geom_smooth(method  = "lm", colour = "skyblue") + 
  labs(x = "Dançabilidade", y = "Duração") +
  theme

p6 <- match %>% 
  ggplot(aes(danceability, acousticness)) +
  geom_point(colour = "tomato") +  
  geom_smooth(method  = "lm", colour = "skyblue") +
  labs(x = "Dançabilidade", y = "Acusticidade") +
  theme

library(patchwork)
p1 + p2 + p3 + p4 + p5 + p6 +  plot_layout(ncol = 3)
```



### Escalas: Cifraclub x Spotify

```{r}
match$key.y <- lvls_revalue(factor(match$key.y), 
                         c("C", "C#", "D",  "D#", 
                           "E",  "F", "F#", "G",  "
                           G#", "A",  "A#", "B"))

match$key.x <- factor(match$key.x, c("C", "C#", "D",  "D#", 
                                     "E",  "F", "F#", "G",
                                     "G#", "A",  "A#", "B"))

tab <- table(match$key.x, match$key.y)
dimnames(tab)[[2]][9] <- "G#"
tab[-c(11, 13), ] %>% as.matrix()


```



Column {data-width=350, data-height=700}
-----------------------------------------------------------------------
### Definindo as variáveis

As variáveis mostradas nos gráficos sobre as músicas do Chico
Buarque podem ser definidas simplificadamente como:

>  Dançabilidade: descreve o quanto uma música é "dançável". Esta 
é uma medida que considera elementos como o ritmo, a batida, o tempo
e a regularidade da música. 

> Energia: é uma midade que representa a intensidade e atividade
da música. Músicas mais energéticas são rápidas, altas e ruidosas,
por exemplo. Por outro lado, músicas clássicas são consideradas
de pouca energia. 

> Sonoridade: é uma medida em decibéis sobre o quanto as canções
são "altas", no sentido sonoro. Essa variável tem relação com
com força física, ou amplitude, das músicas. 

> Fala: essa é a variável que mostra o quanto da música são palavras
faladas. Se esta medida estiver acima de 0.66, há grande chances
dela ser inteiramente falada. De forma análoga, valores abaixo
de 0.33 indicando músicas que provavelmente tem pouco ou quase
nada de palavras.

> Vivacidade: detecta a presença de audiências nas gravações. Se
este valor estiver acima de 0.8, por exemplo, existe uma alta
probabilidade da música ser ao vivo. 

> Duração: é a duração da música em milisegundos. 

> Acusticidade: é uma medida de confiança sobre o quanto uma música é 
acústica. 


**Gráficos ** - Os gráficos apresentados são da variável dançabilidade
contra as outras explicadas acima, com uma reta de regressão linear
simples sobre os pontos. Podemos observar o quanto as relações
explicitadas fazem sentido. Por exemplo, quanto mais temos
de energia em uma música, maior é seu nível de dançabilidade.
Da mesma forma, quanto mais acústica, ela é menos dançável
também, e assim por diante. 



**Tabela ** - A tabela apresentada nessa seção representa 
as escalas obtidas através do Cifraclub *versus* as escalas
do Spotify. Um dos grandes problemas do Cifraclub é a quantidade
de informações incorretas que os usuários inserem. Esta comparação
demonstra o quanto os dados de um software diferem do que foi
escrito no Cifraclub.




Extração
=======================================================================

Column {data-width=350, data-height=20}
-----------------------------------------------------------------------
### Letras


```{r, echo = TRUE, eval = FALSE}
# install.packages(“vagalumeR”)
library(vagalumeR)
chave <- "sua-api-key"
artista <- "chico-buarque"
ids <- songNames(artista)
# todas as letras
letra <- purrr::map(ids$song.id, lyrics, 
                    artist = artista, key = chave, type = "id") %>% 
  purrr::map_dfr(data.frame)

# letras por nome da música
letra <- lyrics("a-banda", artist = "chico-buarque", 
                key = chave, type = "name")

```

### Acordes


```{r, echo = TRUE, eval = FALSE}
library(tidyverse)

# install.packages(“chorrrds”)
library(chorrrds)

nomes <- get_songs(artista)
# todos os acordes
acordes <- get_chords(nomes$url)
head(acordes)
# letras por música específica
musica <- nomes %>% dplyr::filter(
  stringr::str_detect(name ,pattern  = "a banda"))
```


Column {data-width=350, data-height=20}
-----------------------------------------------------------------------
### Spotify

```{r, echo = TRUE, eval = FALSE}
# devtools::install_github("tiagomendesdantas/Rspotify")
library(Rspotify)
keys <- spotifyOAuth("dcf4a5256a37451583bb7d726a404168",
  "dcf4a5256a37451583bb7d726a404168","2aac09593fc94fdba30e02229a2bda0f") # autenticação

busca <- unique(acordes$music) # do objeto anterior

chave <- spotifyOAuth("app_id","client_id","client_secret")

# buscando os ids das músicas dentro do Spotify
possibly_track <- purrr::possibly(getTrack, otherwise = "mensagem")
ids <- purrr::map(busca, possibly_track, token = chave) %>% 
  purrr::map_dfr(data.frame) %>% 
  dplyr::select(id, display_name)

# buscando as features dos ids anteriores
info <- purrr::map_dfr(ids$id, getFeatures, token = chave)  
spotify <- dplyr::inner_join(ids, info, "id") %>% 
  group_by(id, display_name) %>% 
  slice(1) # mantendo apenas a primeira linha de cada nome de música

```


### Unindo tudo


```{r, echo = TRUE, eval = FALSE}
acordes <- acordes %>% 
  dplyr::mutate(acorde = stringr::str_extract(chord, 
                                              pattern = "^([A-G]#?b?)"),
                song = stringr::str_remove(music, "chico buarque ")) 

letra <- letra %>% 
  dplyr::mutate(song = stringr::str_to_lower(song),
                song = abjutils::rm_accent(song))

spotify <- spotify %>% 
  dplyr::mutate(song = stringr::str_to_lower(display_name), 
                song = abjutils::rm_accent(song))

match <- dplyr::inner_join(letra, acordes, by = "song") %>% 
  dplyr::inner_join(spotify, by = "song") %>% 
  dplyr::select(-c(uri, analysis_url))
```
























